【裁判字號】    99,交聲,14
【裁判日期】    990209
【裁判案由】    違反道路交通管理處罰條例聲明異議
【裁判全文】
臺灣基隆地方法院交通事件裁定          99年度交聲字第14號
移送機關即
原處分機關  交通部公路總局臺北區監理所基隆監理站
異  議  人
即受處分人  乙○○
上列異議人即受處分人因違反道路交通管理處罰條例案件，對於
交通部公路總局臺北區監理所基隆監理站民國九十七年八月二十
九日基監字第裁四二－Ａ四Ｊ八○七○六三號裁決聲明異議，本
院裁定如下：
    主  文
原處分撤銷。
乙○○不罰。
    理  由
一、移送及原處分意旨略以：異議人乙○○於九十六年五月十九
    日十九時十三分許，騎駛車牌號碼ＲＦＨ－一九○號輕型機
    車行經臺北市○○路與大直橋路口時，經臺北市政府警察局
    交通警察大隊（下稱舉發機關）執勤警員當場攔停，並以掌
    電字第Ａ四Ｊ八○七○六三號舉發違反道路交通管理事件通
    知單舉發其有「不遵守道路交通標誌之指示（不依規定二段
    式左轉）」之違規行為；嗣異議人未依規定期限到案陳述意
    見或聽候裁決，且未依規定期限繳納罰鍰結案，經移送機關
    即原處分機關（下稱移送機關）依道路交通管理處罰條例第
    四十八條第一項第二款及第六十三條第一項之規定，於九十
    七年八月二十九日以基監字第裁四二－Ａ四Ｊ八○七○六三
    號裁決罰鍰新臺幣（下同）一千八百元，並記違規點數一點
    。異議人於九十七年九月一日收受裁決書後，於九十七年九
    月八日具狀提起申訴，即有不服處罰之意思，而未逾法定聲
    明異議期限；又經移送機關函詢本件違規情形，舉發機關於
    同年十月三日以北市警交大執字第○九七三三八三六四○○
    號函覆本件違規屬實等語，是原處分應無不合等語。
二、異議意旨略以：本件車牌號碼ＲＦＨ－一九○號輕型機車並
    非異議人所有；又異議人曾遺失皮夾，經臺北市政府警察局
    保安大隊查獲他人非法持有其所遺失之國民身分證與全民健
    康保險卡，然汽、機車駕駛執照仍遺失，已有備案，本件應
    係其證件遭他人盜用於交通違規事件，為此聲明異議等語。
三、按受處分人，不服道路交通管理處罰條例第八條主管機關所
    為之處罰，得於接到裁決書之翌日起二十日內，向管轄地方
    法院聲明異議，同條例第八十七條第一項定有明文。又違反
    道路交通管理事件，受處分人不服處罰，依法聲明異議者，
    處罰機關應於接受異議書狀五日內，製作不服違反道路交通
    管理事件裁決聲明異議移送書，將案卷及有關證物連同聲明
    異議書狀，送交該管地方法院審理，違反道路交通管理事件
    統一裁罰基準及處理細則第六十五條亦有明定。查本件移送
    機關於上開日期以前揭字號對異議人裁罰後，該字號裁決書
    正本於九十七年九月一日送達於異議人基隆市○○區○○街
    八巷十一號三樓住處由異議人之母呂珠季代收，有該裁決書
    及送達證書影本在卷可參；嗣異議人於九十七年九月八日即
    向移送機關具狀聲明異議，亦有卷附其上蓋有移送機關收文
    章之異議人交通違規案件聲明異議書影本在卷可憑。是本件
    異議人早於九十七年九月八日即對本件移送機關裁決聲明異
    議，而未逾法定期限甚明，亦不因移送機關遲於九十九年一
    月六日始以北監基四字第○九九二○○○○六一號函將本件
    交通違規聲明異議事件移送本院審理而有異，合先敘明。
四、又按法院受理交通事件，準用刑事訴訟法之規定，道路交通
    管理處罰條例第八十九條前段定有明文。而犯罪事實應依證
    據認定之，無證據不得認定犯罪事實；不能證明被告犯罪者
    ，法院應諭知無罪之判決，刑事訴訟法第一百五十四條第二
    項、第三百零一第一項則分別有所明定。而認定犯罪事實所
    憑之證據，雖不以直接證據為限，間接證據亦包括在內，然
    而無論直接或間接證據，其為訴訟上之證明，須於通常一般
    之人均不致有所懷疑，而得確信其為真實之程度者，始得據
    為有罪之認定，倘其證明尚未達到此一程度，而有合理之懷
    疑存在以致事實審法院無從取得有罪之確信時，即應由法院
    為諭知被告無罪之判決。換言之，法院就刑事訴訟案件認定
    事實之最重要原則「認定被告有罪，就該有罪事實不能有任
    何之合理懷疑存在」，於法院審理行為人違反道路交通管理
    處罰條例案件時亦有適用。再者，違反道路交通管理事件行
    為人，未依規定自動繳納罰鍰，或未依規定到案聽候裁決，
    處罰機關應依基準表於舉發違反道路交通管理事件通知單送
    達且逾越應到案期限六十日後之三個月內，逕行裁決之，違
    反道路交通管理事件統一裁罰基準及處理細則第四十四條第
    一項定有明文；此項規定之違反，雖無任何失權效果，而僅
    屬訓示規定，惟其實寓有處罰機關應盡速裁決，俾受處分人
    有所爭執時，處罰或舉發機關及受處分人均能適時提出證據
    ，而不致因時間經過導致證人對事件始末細節不復記憶以及
    相關跡證無法提出，亦與前揭刑事訴訟法之規定及基本觀念
    可相互配合。
四、經查：
  (一)本件交通違規舉發經過，證人即本件舉發警員甲○○於本院
    訊問時證述：本件違反道路交通管理事件通知單係伊所製發
    ，但因在該地點舉發很多件，伊對本件舉發當時情況完全沒
    有印象；當時伊應該是執行巡邏及取締交通違規勤務，但必
    須調勤務表出來看才能確定，現在伊無法記得當天確實執行
    何種勤務；伊不認識異議人，而且如果沒有特殊情況，縱使
    異議人今日在場（異議人未到場），也應該沒有辦法指認等
    語。本院審諸證人甲○○為舉發本件交通違規之警員，猶因
    舉發本件交通違規迄今已逾二年八月，及因執行勤務原因而
    在相同地點舉發多件交通違規，致對本件違規情節及舉發經
    過無從為具體、明確之證述，本件移送機關所認異議人前揭
    違規情事，顯然已乏直接而積極之證據。
  (二)證人甲○○於本院訊問時尚證述：本件舉發通知單上填載異
    議人姓名，係因伊會請違規人出示身分證及駕照等證件，但
    他如果沒有帶，伊會詢問姓名、身分證字號及出生年月日等
    身分資料，再以電腦查詢他所述身分資料是否相符，且根據
    電腦所顯示資料詢問違規人，例如他曾經考領過何種駕駛執
    照等問題，以確認違規人身分，但如果違規人把其他人身分
    資料背得很熟，伊也沒有辦法再做進一步的查證；另伊亦會
    將違規人所駕駛車輛車號輸入電腦查證登記名義人，如果登
    記名義人跟違規人同一則沒有問題，但如不同，伊會詢問違
    規人與車主是何關係，若違規人回答是朋友關係，而該車號
    車輛又無異狀或失竊紀錄，伊也沒有辦法懷疑可能是贓車而
    進行刑事案件查證，畢竟交通違規事件如果作太繁瑣的調查
    ，會引起民眾反彈等語。可知警察人員在執行交通取締勤務
    時，亦可能就現場狀況而衡量比例原則後作適度處理，致有
    未能確認異議人身分至毫無合理可疑程度之情形。
  (三)又本件違規人所騎駛之車牌號碼ＲＦＨ－一九○號輕型機車
    ，其原車主姓名為「鄭惠文」，然業於九十七年三月二十日
    死亡，而該車則於九十七年七月二十五日，在臺北市士林區
    ○○○路六段三一號旁，遭臺北市政府環境保護局以無牌廢
    棄車拖吊，臺北市政府環境保護局再於九十七年十二月二十
    三日以北市環三字第○九七三七七九五○○○號函請臺北市
    監理處註記環保廢棄等情，經本院依職權調取內政部戶政司
    戶役政資料電子閘門系統個人資本資料、公路監理電子閘門
    車號查詢輕型機車車籍資料查核無誤，且有臺北市監理處九
    十九年一月二十二日北市監北字第○九九六○○五五一○○
    號函在卷可參，而上開資料均未顯示車牌號碼ＲＦＨ－一九
    ○號輕型機車及其原登記車主「鄭惠文」與本件異議人有何
    關係，亦難憑以推認異議人與本件交通違規事件有何關聯。
  (四)再者，臺北市政府警察局保安大隊第三中隊執行巡邏勤務警
    員曾於九十五年十二月十二日晚間六時三十分許，在臺北市
    萬華區○○○路與漢口街口處，查獲顏家駒持有異議人之國
    民身分證及全民健康保險卡，其於警詢時供述所持有異議人
    上開證件係於九十五年十二月九日在臺北市○○路○段附近
    拾獲等語，而異議人於同日經警通知製作警詢筆錄時則陳述
    ：伊約於九十五年十一月初，在市○○道及林森北路口之籃
    球場打完藍球後，其機車把手所懸掛腰包內原放置之國民身
    分證、全民健康保險卡、汽、機車駕駛執照各一張、車牌號
    碼ＣＲＹ－三七二號重型機車行車執照、現金五百元及摩托
    羅拉行動電話一支均已遭竊等語；嗣顏家駒經臺灣士林地方
    法院檢察署檢察官以其涉嫌刑法第三百三十七條之侵占遺失
    物罪嫌而聲請簡易判決處刑，臺灣士林地方法院則於九十六
    年六月四日以九十六年度士簡字第四一一號判處罰金九千元
    確定等情，復據本院依職權調取該案卷宗核閱屬實。可見異
    議人主張本件交通違規應係其證件遭人盜用，並非絕無可能
    。
五、綜上，本件移送機關認定異議人有道路交通管理處罰條例第
    四十八條第一項第二款違規行為而據以裁罰之證據資料顯有
    未足，本院復查無其他積極證據足認異議人確有如原處分意
    旨所指之違規事實，依前揭刑事訴訟之證據法則，自應為有
    利於異議人之認定。是移送機關依道路交通管理處罰條例第
    四十八條第一項第二款及第六十三條之規定，對異議人裁決
    前揭處分，即難認為允當。本件異議為有理由，應由本院將
    原處分撤銷，改諭知異議人不罰，以資適法。
據上論斷，應依道路交通案件處理辦法第二十條前段，裁定如主
文。
中    華    民    國    99    年     2    月     9    日
                  交通法庭法  官  陳賢德
以上正本證明與原本無異。
對於本件裁定如有不服，應於收受送達後5日內，向本院提出抗
告書狀，敘述抗告之理由，抗告於臺灣高等法院。
中    華    民    國    99    年    2     月    11    日
                          書記官  王靜敏

司法院資訊處製作；財團法人民間司法改革基金會備份。
